【裁判字號】    97,基秩,71
【裁判日期】    970723
【裁判案由】    違反社會秩序維護法
【裁判全文】
臺灣基隆地方法院基隆簡易庭裁定        97年度基秩字第71號
移送機關  臺北縣政府警察局金山分局
被移送人  甲○○
          丙○○
          丁○○
          乙○○
          戊○○
上列被移送人因違反社會秩序維護法案件，經移送機關以中華民
國97年6月20日北縣警金刑社字第0970013253 號移送書移送審理
，本院裁定如下：
    主  文
李銘碩吸食煙毒或麻醉藥品以外之迷幻物品愷他命（Ketamine；
俗稱「Ｋ他命」），處罰鍰新臺幣捌仟元。
丙○○吸食煙毒或麻醉藥品以外之迷幻物品愷他命（Ketamine；
俗稱「Ｋ他命」），處罰鍰新臺幣捌仟元。扣案愷他命貳包（毛
重約壹點壹捌公克及壹點陸貳公克），均沒入之。
丁○○吸食煙毒或麻醉藥品以外之迷幻物品愷他命（Ketamine；
俗稱「Ｋ他命」），處罰鍰新臺幣捌仟元。扣案愷他命壹包（毛
重約肆點柒柒公克），沒入之。
乙○○吸食煙毒或麻醉藥品以外之迷幻物品愷他命（Ketamine；
俗稱「Ｋ他命」），處罰鍰新臺幣捌仟元。
戊○○吸食煙毒或麻醉藥品以外之迷幻物品愷他命（Ketamine；
俗稱「Ｋ他命」），處罰鍰新臺幣捌仟元。
    事實理由及證據
一、違法事實︰
  (一)李銘碩於民國97年6 月16日晚間某時分，在臺北縣萬里鄉○○村○○路33號之映象會館502 號房，以愷他命摻入香煙內
    點燃吸食之方式，施用煙毒或麻醉藥品以外之迷幻物品即第
    三級毒品愷他命（Ketamine；俗稱「Ｋ他命」），為警於同
    日晚間11時許，在上址查獲。經警徵得李銘碩同意採尿送驗
    後，結果呈Ketamine之陽性反應。
  (二)丙○○於97年6 月16日晚間某時分，同在上址，以經由鼻孔
    吸入方式，施用煙毒或麻醉藥品以外之迷幻物品即第三級毒
    品愷他命（Ketamine；俗稱「Ｋ他命」），為警於同日晚間
    11時許，在上址查獲，並扣得愷他命2 包（毛重約1.18 公
    克及1.62公克）。經警徵得丙○○同意採尿送驗後，結果呈
    Ketamine之陽性反應。
  (三)丁○○於97年6 月16日晚間某時分，同在上址，以不詳方式
    ，施用煙毒或麻醉藥品以外之迷幻物品即第三級毒品愷他命
    （Ketamine；俗稱「Ｋ他命」），為警於同日晚間11時許，
    在上址查獲，並扣得愷他命1 包（毛重約4.77公克）。經警
    徵得丁○○同意採尿送驗後，結果呈Ketamine之陽性反應。
  (四)乙○○於97年6 月16日晚間某時分，同在上址，以不詳方式
    ，施用煙毒或麻醉藥品以外之迷幻物品即第三級毒品愷他命
    （Ketamine；俗稱「Ｋ他命」），為警於同日晚間11時許，
    在上址查獲。經警徵得乙○○同意採尿送驗後，結果呈Keta
    mine之陽性反應。
  (五)戊○○於97年6 月17日凌晨2 時23分許為警採尿回溯4 日內
    之某時（不包括為警查獲後至警局採尿前之時間），在不詳
    地點，以不詳方式，吸食煙毒或麻醉藥品以外之迷幻物品即
    第三級毒品愷他命（Ketamine；俗稱「Ｋ他命」），為警於
    97年6 月16日晚間11時許，在上址查獲。經警徵得戊○○同
    意採尿送驗後，結果呈Ketamine之陽性反應。
二、證據及理由：
  (一)查被移送人李銘碩、丙○○、丁○○及乙○○均坦承吸食愷
    他命之煙毒或麻醉藥品以外之迷幻物品之事實，且有臺灣檢
    驗科技股份有限公司出具關於該4人之濫用藥物檢驗報告4紙
    附卷可稽，復有愷他命3 包（毛重合計約7.57公克）扣案可
    佐，是被移送人李銘碩、丙○○、丁○○及乙○○之自白均
    核與事實相符，可以採信。從而渠等吸食愷他命之煙毒或麻
    醉藥品以外之迷幻物品之事實，即堪以認定。
  (二)次查被移送人戊○○雖否認有何移送意旨所稱之違法行為；
    然其於97年6 月17日凌晨2 時23分許為警所採集之尿液檢體
    ，經送請臺灣檢驗科技股份有限公司以氣相層析質譜分析法
    為確認檢驗之結果，均呈Ketamine陽性反應。有該公司出具
    之濫用藥物檢驗報告1 紙附卷可憑。參之以酵素免疫分析或
    薄層定性分析等方式為初步篩檢者，檢驗結果雖有相當程度
    偽陽性之可能，然以氣（液）相層析、質譜分析之儀器為交
    叉確認者，檢驗結果出現偽陽性之機率則極低，因而具有公
    信力，核足為對涉嫌人不利之認定；佐以「毒品施用後於尿
    液、血液中可檢出之最大時限，與施用劑量、施用頻率、施
    用方式、施用者飲水量之多寡、個人體質、代謝情況、檢體
    收集時間點及所用檢測方法之靈敏度等因素有關，因個案而
    異。依據Clarke's IsolationIdentifi cation of Drugs第
    二版記載，血液中藥物之半衰期（濃度減半所需時間）分別
    為古柯鹼0.7-1.5 小時、海洛因3 分鐘（其代謝物為嗎啡2-
    3 小時）、嗎啡2-3 小時、大麻20-36 小時、安非他命12小
    時（當尿液偏酸性時，為4-8 小時）、甲基安非他命9 小時
    、Ketamine2-4 小時，而MDMA約8.49小時。一般於尿液中可
    檢出之最大時限，古柯鹼為施用後1- 4天、海洛因2-4 天、
    嗎啡2-4 天、大麻1-10天、安非他命1-4 天、甲基安非他命
    1-5 天、MDMA1-4 天、MDA1-4天、Ketamine2-4 天。」此復
    曾經行政院衛生署藥物食品檢驗局以92年7 月23日管檢字第
    0920005609號函釋在案。足徵被移送人戊○○於97年6 月17
    日凌晨2 時23分許為警採尿回溯4 日內之某時（不包括為警
    查獲後至警局採尿前之時間），有吸食愷他命之違法行為無
    疑，其空言否認，核係事後卸責之詞，不足採信。
  (三)按社會秩序維護法第66條第1 款所規範之客體，乃「吸食或
    施打煙毒或麻醉藥品以外之迷幻物品」，其中，所指「煙毒
    」，原係指「肅清煙毒條例」所稱之「煙毒」；至所指「麻
    醉藥品」，固係指「麻醉藥品管理條例」所稱之麻醉藥品。
    惟我國原主管成癮性藥品之法令「肅清煙毒條例」及「麻醉
    藥品管理條例」，本係依據聯合國西元1961年「麻醉藥品單
    一公約」訂定，嗣鑑於毒品問題日趨嚴重，新興合成毒品層
    出不窮，遂於民國87年5 月20日，另行參照聯合國西元1971
    年「影響精神物質公約」及1988年「禁止非法販運麻醉藥品
    和精神物質公約」之精神，乃將原「肅清煙毒條例」修正為
    「毒品危害防制條例」（將毒品分為三級列管），再於民國
    88年6 月2 日，將「麻醉藥品管理條例」修正為「管制藥品
    管理條例」（將管制藥品分為四級列管），繼而於民國92年
    7 月9 日，修正「毒品危害防制條例」（增列第四級毒品）
    ，並自公布後六個月施行，以與「管制藥品管理條例」相互
    稽合（按：「管制藥品管理條例」係依「毒品危害防制條例
    」第2 條第4 項規定訂定；凡合於醫藥及科學上使用者，即
    為管制藥品，否則，即屬毒品）。茲社會秩序維護法雖迄未
    配合上揭法律修正，然觀其立法源由，亦明顯可知所指「吸
    食或施打煙毒或麻醉藥品以外之迷幻物品」，應指行為人吸
    食或施打「煙毒」或「麻醉藥品」，乃為「肅清煙毒條例」
    或「麻醉藥品管理條例」所不處罰者，據此配合我國主管成
    癮性藥品法令之修正而為觀察，「肅清煙毒條例」或「麻醉
    藥品管理條例」廢止之後，社會秩序維護法所指「吸食或施
    打煙毒或麻醉藥品以外之迷幻物品」，當應係指行為人吸食
    或施打「毒品」或「管制藥品」，乃為「毒品危害防制條例
    」或「管制藥品管理條例」所不處罰者而言。茲被移送人李
    銘碩、丙○○、丁○○、乙○○及戊○○於上開時間及地點
    ，吸食第三級毒品愷他命之違法行為，既經本院認定如前，
    揆之上開說明，渠等違反社會秩序維護法第66 條第1款之違
    法行為，自亦堪可認定。
  (四)綜上，本院審酌被移送人等吸食足可導致「個人知覺經驗改
    變、喪失真實感而脫離現實」之第三級毒品愷他命，無非為
    求體驗「一己精神與軀體分離之感覺，俾隨之進入幻境」之
    違法動機；佐以被移送人等迄今核無「吸食煙毒或麻醉藥品
    以外之迷幻物品」或其他相類之前非素行，有臺灣高等法院
    被告前案紀錄表附卷可參；兼衡量被移送人所為雖戕害自己
    身心健康，然幸尚未對他人造成危害之行為可責程度等一切
    情狀，分別量處如主文所示之罰鍰。
  (五)自被移送人丙○○扣得之愷他命2 包（毛重約1.18公克及1.
    62公克），另自被移送人丁○○處扣得之愷他命1 包（毛重
    約4.77公克），均係依法令禁止製造、運輸、販賣、陳列或
    持有之「查禁物」，不問屬於行為人與否，均應依社會秩序
    維護法第22條第1 項第2 款規定，併予宣告沒入之。
三、依社會秩序維護法第45條第1 項、第66條第1 款、第22條第
    1 項第2 款，裁定如主文。
中    華    民    國    97    年    7     月    23    日
                  基隆簡易庭法  官    劉桂金
以上正本證明與原本無異。
對於本件裁定如有不服，應於收受送達後5日內，向本院提出抗
告書狀。
中    華    民    國    97    年    7     月    23    日
                            書記官    鄧順生


司法院資訊處製作；財團法人民間司法改革基金會備份。
